臺灣高等法院刑事判決　　　　　　　　　　　　　　九十三年度上易字第七八二號
　　上　訴　人　台灣台北地方法院檢察署檢察官
　　被　　　告　乙○○
右上訴人因被告傷害案件，不服臺灣臺北地方法院九十二年度易字第二０二一號，中
華民國九十三年三月二十三日第一審判決（起訴案號：臺灣臺北地方法院檢察署九十
一年度偵緝字第三一二號），提起上訴，本院判決如左：
    主  文
上訴駁回。
    理  由
一、公訴意旨略以：被告乙○○前因積欠告訴人甲○○新台幣一千二百四十萬元而遲
    未返還，告訴人遂於民國八十九年六月十四日前往由被告任負責人、設在臺北市
    ○○○路二段七十六號六樓之「三菱旅行社」，向被告催討前述債務而起爭執，
    詎被告竟基於普通傷害之犯意，徒手傷害告訴人，致告訴人受有前胸兩處各約三
    乘二公分、十乘三公分挫傷、左前腰五乘五公分挫傷、左前臂各約十五乘二及十
    乘二公分挫傷、右上臂六乘二公分挫傷及左腿八乘五乘零點五公分挫傷等傷害。
    因認被告涉犯刑法第二百七十七條第一項傷害罪嫌。
二、按犯罪事實應依證據認定之，無證據不得推定其犯罪事實。再不能證明被告犯罪
    者，應諭知無罪之判決，刑事訴訟法第一百五十四條、第三百零一條第一項分別
    定有明文。次按事實之認定，應憑證據，如未能發現相當證據，或證據不足以證
    明，自不能以推測或擬制之方法，為裁判基礎（最高法院四十年台上字第八六號
    判例參照）。又認定犯罪事實，所憑之證據，雖不以直接證據為限，間接證據亦
    包括在內，然無論直接或間接證據，其為訴訟上之證明，須於通常一般之人均不
    致於有所懷疑，而得確信其為真實之程度者，始得據之為有罪之認定，倘其證明
    尚未達到此一程度，而有合理性懷疑之存在時，即無從為有罪之認定，此亦有最
    高法院七十六年台上字第四九八六號判例可資參照。又告訴人之告訴，本以使被
    告受刑事訴追為目的，故其陳述是否與事實相符，自應調查其他證據，以資審認
    ，苟其所為攻擊之詞，尚有瑕疵，則在此瑕疵未予究明以前，即不能遽採為斷罪
    之基礎（最高法院六十九年台上字第一五三一號判決參照）。
三、本件公訴人認被告涉有前開傷害犯行，要以告訴人之指訴及其診斷證明書等為主
    要論據。被告堅詞否認有何傷害犯行，辯稱：伊沒有打告訴人，伊當時只有用手
    抱住自己身體，沒有與對方拉扯，告訴人傷單如何造成伊不知情等語。經查：
  (一)告訴人於1.八十九年六月十五日警訊中雖指稱：我至被告所開設之三菱旅行社找
    她協調如何還債，她不但不理不睬，且出手推我使我受傷，…，她突然起身出手
    推我，並以手打我的頭部，我目前感覺噁心、想吐、右肩疼痛等症狀云云（詳見
    偵字第一三一九七號卷第七頁反面、八頁）。2.八十九年七月二十六日偵查中指
    稱：當天她們根本不理我們，被告先推我，又打我右肩及拉頭髮（詳見偵字第一
    三一九七號卷第四三頁）。3.九十年九月四日在偵查中指稱：．．．她不理我，
    後來就推我，我就跌倒，我要跌倒時有抓東西，她以為我要打她，就一直打我，
    還打我的頭（詳見偵字第一三一九七號卷第一００頁反面）。4.九十三年二月十
    日在原審指稱：我一起站在被告旁邊，我一直推被告要她簽本票，被告還是不理
    我，我拉著被告手上的衣袖，被告用力站起來，我往後傾斜，我順手拉著被告，
    被告一個動作打到我的胸部，我跟著也出手抓著被告的手，被告出手打我頭部，
    我就反擊，我用手打被告，當時我穿短袖，被告抓著我的手臂；左肩應該是被告
    抓傷的，不然就是我往後傾斜撞到ＯＡ，左上臂及左前臂的擦挫傷是被告抓的，
    右手臂擦挫傷應該是與被告扭打時受傷，左腰部瘀腫不是被被告打就是被告推我
    時我撞到後面的東西，左挫瘀傷也是被告打的，後頸是往後傾斜時撞到後面的
    東西，頭部挫傷是被告打我的，大腿的挫傷應該是我倒地的時後撞到現場的東西
    （詳見原審卷第七七頁、七八頁）。
  (二)證人廖麗敏於原審證稱：當天超過三個人到我們公司，告訴人進來講些什麼我不
    清楚，我先聽到爭執聲，接著看到被告被打，被告的衣服被撕破，有一或二個打
    被告，被告一直處於被打的狀況，有人用手揮她，有扯破她的衣服，被告有沒有
    出手打告訴人我想不起來，但我記得被告當時被打的很慘（詳見原審卷第一一０
    頁）。
  (三)證人即承辦員警黃順福於原審證稱：他們約七點的時候到派出所，被告欠告訴人
    不少錢，被告要求等律師到派出所時再談，我請他們到派出所二樓等待，到了晚
    上十點多，告訴人的先生（指黃國忠）認為時間經過太久，被告與告訴人發生口
    角，被告到晚上十、十一點多的時後，指稱告訴人之先生毆打她，我們當場受理
    ，處理完被告的筆錄之後，告訴人在派出所也說當天他去三菱旅行社要債時，與
    被告推擠也有受傷，我在派出所的時後有看到告訴人的脖子附近有紅紅的，當時
    告訴人說要告被告，告訴人有說她的頭部也有受傷，但是我從外表看不出來，其
    他部位告訴人有無指稱受傷我記不起來等語（詳見原審卷第八一頁）。
  (四)證人黃國忠即告訴人之夫於原審證稱：我進去時看見我太太倒在被告座位旁邊，
    手撐住地面，我問她在作什麼，她說被告推她，被告當時就打電話報警，…，我
    進入辦公室時告訴人已經倒在地上，我並未看見被告碰觸她的身體（詳見原審卷
    第八三頁）。
  (五)證人王信華於偵查中證稱：告訴人與被告有無肢體衝突伊不清楚，伊只聽到她們
    在吵錢的事等語（詳見偵緝字第三一二號卷第三五頁反面）。證人許陳淑卿證稱
    ：我沒有陪告訴人到三菱旅行社，當時並未在場等語（詳見偵緝字第三一二號卷
    第三六頁反面）。
　(六)被告在原審供稱：在辦公室時，告訴人之妹用涼鞋打我臉及身體上半身，大部分
    在肩膀上及臉，他們一進去就扯破我的衣服，我的雙手擋住我的胸前，告訴人打
    我一下子之後就跑到我的桌子上搜刮，她打我的手臂跟頭，他們打我後我沒有流
    血，但有發紅，是公司同事報案警察才會來，當時我沒有辦法抵抗，我的雙手遮
    體，告訴人只有阻擋警員的視線讓他先生打我，我到警察局時我並不想告告訴人
    ，我並不想就告訴人打我的事情告任何人，是因為黃國忠在派出所要再打我，所
    以我不得不告，且主管看我受傷要求我作筆錄。告訴人之先生打我，我才對黃國
    忠提告訴，告訴人才說要告大家一起告（詳見原審卷第一一四頁、一一五頁）。
  (七)告訴人提出於八十九年六月十五日、十六日先後前往公祥綜合醫院、博安診所驗
    傷之診斷證明書，分別記載其有「前胸兩處挫傷各約三乘二公分、十乘三公分挫
    傷、左前腰一處挫傷約五乘五公分、左前臂兩處挫傷各約十五乘二及十乘二公分
    、右上臂一處挫傷六乘二公分及左大腿一處挫傷八乘五乘零點五公分」等傷害，
    及「頭部及雙前臂挫傷、左劦挫淤傷四乘三公分、後頸挫淤傷三乘二公分」等傷
    害，此有診斷證明書在卷（見偵字第一三一九七號卷第九頁、十頁）。
  (八)被告係於八十九年六月十五日凌晨一時三十分許，表示要對告訴人之夫黃國忠提
    出告訴；而告訴人係於同日凌晨一時三十五分表示要對被告提出告訴，此有偵訊
    筆錄在卷可憑（見偵字第一三一九七號卷第四頁、七頁）。
  (九)綜上：依告訴人右揭指訴，可見告訴人對被告究係如何動手毆打及攻擊其身體何
    部位，前後所述不一；再衡諸告訴人於案發當日及翌日所前往就診之前揭兩家醫
    院、診所，其驗傷之結果就其當時受傷之部位、所受挫淤傷之面積等情，有多數
    不符之處，且觀諸告訴人所提出之公祥綜合醫院診斷證明書其上記載之傷勢面積
    甚大，並屬以肉眼即明顯可見之挫淤傷，苟上開傷勢確屬真實，其於翌日前往博
    安診所驗傷時，其診治醫師應不致於未發現或故意不為記載之情事。從而告訴人
    於警詢中指述其所受之傷害，核與其事後所提出之二紙診斷證明書之記載、及兩
    家醫院彼此間之診斷結果，均有不符。是告訴人之指訴暨上揭診斷證明書均難遽
    採為不利被告之證據。又告訴人雖指稱：案發當時王信華、許陳淑卿均在場且有
    看見云云。惟證人王信華陳稱告訴人與被告有無肢體衝突其不清楚；證人許陳淑
    卿則證稱其沒有陪告訴人到三菱旅行社，當時並未在場等語，可見告訴人所舉王
    信華、陳淑卿兩位證人之證詞，亦不足於作為不利被告之證據。另依證人黃國忠
    右揭證述，可見證人黃國忠並未親眼目睹被告有何傷害告訴人之行為。又依證人
    廖麗敏右揭證述，被告當日係遭受毆打之人，且參諸被告係先行對告訴人之夫提
    出傷害告訴後告訴人才對被告提出傷害告訴乙情，可見被告所辯堪信為真。至告
    訴人當時脖子縱有發紅跡象，惟此尚難證明係遭被告傷害所致。此外，復查無其
    他積極證據足資證明被告有何傷害犯行，自難僅憑告訴人之指訴暨診斷證明書等
    而遽論被告有傷害犯行。
四、原審以不能證明被告犯罪，而諭知被告無罪，核無不合。檢察官上訴指摘原審判
    決不當，請求撤銷改判，為無理由，應予駁回。
五、被告經合法傳喚，無正當理由不到庭，爰不待其陳述，逕行判決，併此敘明。
據上論斷，應依刑事訴訟法第三百六十八條、第三百七十一條，判決如主文。
本案經檢察官呂光華到庭執行職務。
中　　　華　　　民　　　國　　九十三　　年　　　八　　　月　　　十七　　日
                              臺灣高等法院刑事第二十四庭
                                  審判長法  官  陳  貽  男
                                        法  官  李  世  貴
                                        法  官  陳  憲  裕
右正本證明與原本無異。
不得上訴。
                                        書記官  劉  育  妃
中　　　華　　　民　　　國　　九十三　　年　　　八　　　月　　　十七　　日
附錄：本案論罪科刑法條全文
